【裁判字號】    97,易,412
【裁判日期】    970710
【裁判案由】    恐嚇取財
【裁判全文】
臺灣桃園地方法院刑事判決               97年度易字第412號
公  訴  人  臺灣桃園地方法院檢察署檢察官
被      告  甲○○
上列被告因恐嚇取財案件，經檢察官提起公訴（96年度偵字第30
713 號），本院判決如下：
    主  文
甲○○幫助意圖為自己不法之所有，以恐嚇使人將本人之物交付
，處有期徒刑月，如易科罰金，以銀元佰元即新臺幣玖佰元
折算壹日，減為有期徒刑壹月又拾伍日，如易科罰金，以銀元
佰元即新臺幣玖佰元折算壹日。未扣案之台灣郵政股份有限公司
平鎮金陵郵局（局號：0000000，帳號：0000000
號）戶名甲○○之存摺壹本、金融卡壹張均沒收。
    事  實
一、甲○○知悉申請帳戶使用係輕而易舉之事，一般人無故取得
    他人金融帳戶使用之行徑常與財產犯罪之需要密切相關，而
    可預見該名不自行申辦帳戶使用反而使用他人存摺之人，可
    能係用以遂行不法所有意圖而為詐欺或恐嚇取財等不法財產
    犯罪行為，又對於提供帳戶予他人使用雖無必引發他人萌生
    犯罪之確信，但仍以縱若有人持以犯罪亦不違反其本意，基
    於幫助他人恐嚇取財之犯意，於民國94年10月25日前之某時
    ，將所有之臺灣郵政股份有限公司平鎮金陵郵局（下稱郵局
    ）局號0000000 帳號0000000 號之存摺、金融卡及密碼，在
    臺灣地區某處，交付某真實姓名年籍不詳成年人使用。嗣該
    不詳姓名年籍之人取得前開帳戶後，即與其所屬犯罪集團成
    員，共同基於意圖為自己不法所有之犯意聯絡，於同年10月
    25日，以電話告知乙○○○，其小孩遭擄，致使乙○○○心
    生恐懼而依照指示，匯款新台幣（下同）4 萬元至甲○○上
    開帳戶內，旋遭提領殆盡，致生損害於乙○○○。嗣經乙○
    ○○報警循線查獲。
二、案經桃園縣政府警察局平鎮分局報請臺灣桃園地方法院檢察
    署檢察官偵查起訴。
    理  由
一、證據能力之判斷：
  (一)「被告以外之人於審判外之陳述，雖不符前四條之規定，而
    經當事人於審判程序同意作為證據，法院審酌該言詞陳述或
    書面陳述作成時之情況，認為適當者，亦得為證據。」刑事
    訴訟法第159條之5 第1項定有明文。
  (二)檢察官及被告甲○○對於本院認定犯罪事實所引用之證據方
    法，均未爭執證據能力，並同意作為證據（見本院97年度審
    易字第427 號卷97年5 月6 日準備程序筆錄第3 頁），本院
    審酌其作成時之情況，認為並無不適當之情事，均得作為證
    據。
二、認定事實所憑之證據及理由：
  (一)上揭事實，業據被告甲○○於本院審判程序中坦承不諱（詳
    本院97年度易字第412 號卷97年6 月12日審判程序筆錄第2
    頁），核與證人即被害人乙○○○之證詞相符，復有被告上
    開郵局帳戶開戶申請資料、存款往來明細及被害人乙○○○
    匯款明細各1 份附卷可稽，足認被告上開自白與事實相符，
    堪予採信。
  (二)綜上，本件事證明確，被告犯行已堪認定，自應依法論科。
三、論罪科刑之依據：
  (一)查被告行為後，刑法於94年1 月7 日修正通過，於94年2 月
    2 日公布，於95年7 月1 日施行，其中修正第2 條等規定。
    按行為後法律有變更者，適用行為時之法律，但行為後之法
    律有利於行為人者，適用最有利於行為人之法律，現行刑法
    第2 條第1 項訂有明文。此條規定乃與刑法第1 條罪刑法定
    主義契合，而貫徹法律禁止溯及既往原則，係規範行為後法
    律變更所生新舊法律比較適用之準據法，是刑法第2 條本身
    雖經修正，但刑法第2 條既屬適用法律之準據法，本身尚無
    比較新舊法之問題，應一律適用裁判時之現行刑法第2 條規
    定以決定適用之刑罰法律，先予辨明。又以本次刑法修正之
    比較新舊法，應就罪刑有關之共犯、未遂犯、想像競合犯、
    牽連犯、連續犯、結合犯，以及累犯加重、自首減輕暨其他
    法定加減原因（如身分加減）與加減例等一切情形，綜其全
    部罪刑之結果而為比較，最高法院95年5 月23日著有95年度
    第8 次刑庭會議決議可資參照。經查：
  (1)被告行為後，刑法於94年2 月2 日修正公布，並於95年7 月
    1 日施行，其中刑法第346 條第1 項之罪，法定刑為6 月以
    上5 年以下有期徒刑，得併科1 千元以下罰金，依95年6 月
    14日修正公布，並於95年7 月1 日施行之刑法施行法第1條
    之1 規定：「中華民國94年1 月7 日刑法修正施行後，刑法
    分則編所定罰金之貨幣單位為新臺幣。94年1 月7 日刑法修
    正時，刑法分則編未修正之條文定有罰金者，自94年1 月7
    日刑法修正施行後，就其所定數額提高為30倍。但72年6 月
    26日至94年1 月7 日新增或修正之條文，就其所定數額提高
    為3 倍」，經比較結果關於法定刑最高罰金部分，修正前後
    規定並無不同，不生法律變更比較問題，此部分應依法律一
    般適用原則逕依裁判時法即刑法施行法第1 條之1 第1項 、
    第2 項前段規定。又修正前刑法第33條第5 款原規定「罰金
    ：1 元以上」，依罰金罰鍰提高標準條例第1 條前段規定提
    高10倍，及現行法規所定貨幣單位折算新台幣條例第2 條換
    算為新台幣結果，為30元以上，而修正後則規定「罰金：新
    臺幣1 千元以上，以百元計算之。」，已將科處罰金之最低
    額提高至新臺幣1 千元以上，就法定刑最低罰金部分，修正
    後之規定顯非較有利於被告，故依現行即修正後刑法第2 條
    第1 項前段規定，此部分應適用修正前刑法第33條第5 款之
    規定，合先敘明。
  (2)從而，揆諸前揭最高法院決議及修正後刑法第2 條第1 項前
    段、後段規定之「從舊、從輕」原則，應適用被告行為時之
    法律，即修正前刑法之相關規定，予以論處。
  (二)按幫助犯之成立，主觀上行為人須有幫助故意，客觀上須有
    幫助行為，意即需對於犯罪與正犯有共同之認識，而以幫助
    之意思，對於正犯資以助力，而未參與實施犯罪之行為者而
    言。被告將其所有之上開郵局存款帳戶之存摺、金融卡及密
    碼交付予某真實姓名年籍不詳成年人，供犯罪集團以之供為
    自己從事恐嚇取財之不法行為贓款匯入、提領之用，顯係基
    於幫助他人恐嚇取財之犯意所為，屬刑法恐嚇取財罪構成要
    件以外之行為，被告既以幫助他人犯罪之意思而參與犯罪構
    成要件以外之行為，自應成立刑法第346 條第1 項恐嚇取財
    罪之幫助犯，並依刑法第30條第2 項規定減輕其刑。爰審酌
    被告交付上開帳戶，幫助犯罪集團作為恐嚇取財款項匯入、
    領取之用，系爭犯罪集團所屬成員並已向被害人乙○○○恐
    嚇，復以上開郵局帳戶作為贓款匯入之用，且乙○○○所匯
    入上開郵局帳戶之款項，已遭系爭犯罪集團之成員提領一空
    ，及被告迄未與被害人和解、賠償其等之損害，其犯罪所生
    危害程度非輕，惟於犯後終能坦然承認犯行，態度尚佳等一
    切情狀，量處如主文所示之刑。又本件被告行為時之刑法第
    41條第1 項前段規定：「犯最重本刑為5 年以下有期徒刑以
    下之刑之罪，而受6 個月以下有期徒刑或拘役之宣告，因身
    體、教育、職業、家庭之關係或其他正當事由，執行顯有困
    難者，得以1 元以上3 元以下折算1 日，易科罰金。」而被
    告行為時之易科罰金折算標準，即修正前罰金罰鍰提高標準
    條例第2 條規定（現已刪除），就其原定數額提高為100 倍
    折算1 日，則本件被告行為時之易科罰金折算標準，應以銀
    元100 元以上300 元以下折算1 日，經折算為新臺幣後，應
    以新臺幣300 元以上900 元以下折算為1 日。惟95年7 月1
    日修正公布施行之刑法第41條第1 項前段則規定：「犯最重
    本刑為5 年以下有期徒刑以下之刑之罪，而受6 個月以下有
    期徒刑或拘役之宣告者，得以新臺幣1000元、2000元或3000
    元折算1 日，易科罰金。」。經比較修正、前後之易科罰金
    折算標準，以95年7 月1 日修正公布施行前之規定，較有利
    於被告，依前開規定，自應依修正前刑法第41條第1 項前段
    ，諭知易科罰金之折算標準。末查，被告犯罪時間在中華民
    國96年4 月24日以前，符合中華民國96年罪犯減刑條例第2
    條第1 項第3 款所規定減刑之要件，應依同條例第2 條第1
    項第3 款之規定，減其宣告刑2 分之1 ，並諭知易科罰金折
    算標準。被告交付予犯罪集團成員所使用之上揭郵局存摺1
    本、金融卡1 張，係被告所有供犯本案之罪所用之物，雖未
    扣案，然尚乏證據證明業已滅失，爰併依刑法第38條第1 項
    第2 款之規定，併予宣告沒收。
四、據上論斷，應依刑事訴訟法第299 條第1 項前段，修正後刑
    法第2 條第1 項前段、第346 條第1 項、第30條第1 項前段
    、第2 項、第38條第1 項第2 款，修正前刑法第41條第1 項
    前段，刑法施行法第1 條之1 第1 項、第2 項前段，修正前
    罰金罰鍰提高標準條例第2 條，中華民國96年罪犯減刑條例
    第2 條第1 項第3 款、第7 條、第9 條，判決如主文。
本案經檢察官丁俊成到庭執行職務
中    華    民    國    97    年    7    月    10    日
                  刑事第六庭  審判長法  官  錢建榮
                                            黃翊哲
                                            宣玉華
以上正本證明與原本無異。
如不服本判決，應於判決送達後10日內向本院提出上訴狀（應附
繕本），其未敘述上訴理由者，應於上訴期間屆滿後20日內補提
理由書狀於本院，上訴於臺灣高等法院。
                                     書記官  楊郁馨
中    華    民    國    97    年    7    月    11    日
附錄論罪科刑依據之法條：
刑法第346 條
意圖為自己或第三人不法之所有，以恐嚇使人將本人或第三人之
物交付者，處6 月以上5 年以下有期徒刑，得併科1 千元以下罰
金。
以前項方法得財產上不法之利益，或使第三人得之者，亦同。
前二項之未遂犯罰之。


司法院資訊處製作；財團法人民間司法改革基金會備份。
